【裁判字號】    90,訴,719
【裁判日期】    900927
【裁判案由】    毒品危害防制條例
【裁判全文】
臺灣板橋地方法院刑事判決                            九十年度訴字第七一九號
    公  訴  人  臺灣板橋地方法院檢察署檢察官
    被      告  戊  ○
    選任辯護人  張質平
右列被告因違反毒品危害防制條例案件，經檢察官提起公訴（八十九年度偵字第一○
○七二號），甲○判決如左：
    主      文
戊○無罪。
    理      由
一、公訴意旨略以：被告戊○平日在臺北縣三重市○○○街四十三號經營古董生意，
    緣丙○○因施用第二級毒品安非他命案件（丙○○施用毒品部分業經另案提起公
    訴），於民國八十九年五月十九日晚間六時二十分許，在臺北縣板橋市○○路○
    段二十巷二弄十一號為警查獲，供稱其所施用之安非他命係向被告購得，因而在
    臺北縣警察局三重分局內經警提示，以電話與當時在前開古董店之被告聯絡，由
    丙○○佯稱欲購買價格、數量不詳之安非他命，雙方並約定於同日晚間在臺北縣
    三重市○○○路「大智公園」交付，被告戊○因而意圖營利，於同日晚間七時三
    十分許，攜帶二包安非他命前往「大智公園」欲與丙○○交易，惟尚未交付之際
    ，旋即為帶同丙○○至該處之警方查獲，並扣得安非他命二包，淨重分別為九點
    一四公克、一點一四公克，致被告未能將安非他命販賣予丙○○，因認被告涉犯
    毒品危害防制條例第四條第四項（起訴書誤載為第三項）、第二項之販賣第二級
    毒品未遂罪嫌云云。
二、按犯罪事實應依證據認定之，無證據不得推定其犯罪事實，又不能證明被告犯罪
    或其行為不罰者，應諭知無罪之判決，刑事訴訟法第一百五十四條、第三百零一
    條第一項分別定有明文。次按認定不利於被告之事實，須依積極證據，茍積極之
    證據本身存有瑕疵而不足為不利於被告事實之認定，即應為有利於被告之認定，
    更不必有何有利之證據，而此用以證明犯罪事實之證據，猶須於通常一般人均不
    至於有所懷疑，堪予確信其已臻真實者，始得據以為有罪之認定，倘其證明尚未
    達到此一程度，而有合理性之懷疑存在，致使無從為有罪之確信時，即應為無罪
    之判決，此有最高法院八十二年度臺上字第一六三號判決、七十六年臺上字第四
    九八六號、三十年上字第八一六號等裁判先例要旨可資參照。
三、訊據被告戊○自始堅詞否認有何非法販賣安非他命之犯行，辯稱：伊當天正欲自
    所經營前揭古董店返回臺北縣三重市○○○路十六巷十號三樓住處，因順道會經
    過「大智公園」，一名常至該古董店之友人「王哥」遂交給伊一包用報紙包著的
    東西，請伊回家順路經過「大智公園」時，交給綽號「苦瓜」之丙○○，當時伊
    不知道那包東西是什麼，直至依囑赴大智公園為警逮捕，被帶回臺北縣警察局三
    重分局接受調查後，才知道那包東西裡面是毒品等語；公訴人認被告涉有非法販
    賣第二級毒品安非他命未遂罪嫌，無非以丙○○於警訊時之指證及扣案之安非他
    命為其論據，固非無見；第查：
    （一）遍閱本案偵查卷證，未見有何丙○○於警訊中指證向被告購買安非他命之
          筆錄可供查閱，經甲○依職權向臺北縣三重分局函調取得該筆錄，雖見證
          人丙○○於警訊中詳為供證自被告處購買安非他命二次，第一次於八十九
          年五月十二日十九時許，在三重市「大智公園」旁，以價值共計約新臺幣
          二千元之茶壺二支購得安非他命約二公克，第二次則係為配合警方辦案，
          於八十九年五月十九日十九時三十分許，同樣在「大智公園」準備以新臺
          幣二千元向被告購買安非他命，於尚未交付前，被告即為埋伏在側之警員
          查獲云云（見審判卷內之八十九年五月十九日警訊筆錄影本），然證人許
          國華於偵查時又改稱從未向被告購買過安非他命，亦不知被告有安非他命
          （見偵查卷第二十五頁反面、第三十七頁反面），於甲○訊問時復結證稱
          ：「（問：有無向被告購買過安非他命或其他毒品？）沒有。」「我沒有
          講過（在警訊中）向戊○買過安非他命，不利於被告戊○的指訴是警察自
          己寫的。」（見甲○九十年七月十六日訊問筆錄），顯見證人丙○○關於
          是否曾向戊○購買安非他命之供證，非無前後矛盾之瑕疵可指，於調查其
          他事證前，尚難遽信其先後不一之供證中以何者為可採。
    （二）細繹丙○○警訊中不利於被告之供證內容，曾明確陳述與被告進行安非他
          命交易，皆撥打被告所有之0000000000號行動電話而與被告取
          得聯繫，其先後二度謂：「我吸食之安非他命來源，都是向綽號『蘇大姐
          』之女子所購買，經我主動帶同警方並撥打『蘇大姐』所有之行動電話0
          000000000號，『蘇大姐』主動約我至三重市○○○路『大智公
          園』旁..... 」，「我都先打戊○所有0000000000號行動電話
          ，戊○就約我至三重市○○○路『大智公園』旁等候，約隔十分鐘，蘇女
          就帶著安非他命與我進行交易..... 」（見審判卷內之八十九年五月十九
          日警訊筆錄影本），但甲○向○九三八門號所屬之和信電訊股份有限公司
          查詢結果，0000000000門號為空號，無人使用，此有該公司九
          十年五月二十八日回函附卷可稽，則證人丙○○如何能撥此電話向被告購
          買安非他命﹖
    （三）又被告為警查獲時，被扣獲之物品確為安非他命無訛，淨重計達十點二八
          公克，固有內政部警政署刑事警察局九十年一月十七日刑鑑字第一九五四
          二九號鑑驗通知書在卷可憑（見偵查卷第六十二頁），倘依丙○○警訊中
          所述，其於八十九年五月十二日乃以價值共計新臺幣約二千元之茶壺二支
          向被告購得重量約二公克之安非他命一包，則於為警查獲之八十九年五月
          十九日，如何可以新臺幣二千元之相同價格，向被告購買數量五倍之安非
          他命﹖以之對照卷附法務部調查局八十五年五月一日（八五）緝（三）八
          五○六八○九九號函所示，依據八十五年四月本局對國內毒品交易價格調
          查瞭解，安非他命小盤最高價每公斤新臺幣八百萬元、最低價每公斤新臺
          幣六十萬元等語，換算結果，安非他命零售價格通常應在每公克八千元至
          六百元間，尤徵證人丙○○於八十九年經警授意，以二千元價格，竟可誘
          出通常交易價格約在八萬元至六千元間之譜之安非他命十點二八公克，殊
          屬違常，益見被告丙○○於警訊時之供述有明顯而重大之瑕疵。
    （四）證人即臺北縣警察局三重分局偵查員乙○○於甲○訊問時雖結證稱：「是
          丙○○說戊○在販賣......，把戊○約在大智公園見面的行動電話也是許
          國華自己打的，他在電話裡跟戊○說要跟他買毒品，並約好見面的時間跟
          地點」，然又謂：「（問：有無聽見丙○○在電話中說了些甚麼話，誰要
          他這麼說﹖）事隔已久已不記得了」（見甲○九十年八月二十七日訊問筆
          錄），其證言即非無前後游移之失，況其既不記得丙○○在電話中說了些
          甚麼話，又如何能確定丙○○在電話裡跟戊○說要買毒品﹖又證人丁○○
          （與丙○○同時為警查獲吸食安非他命，並據另案提起公訴）於偵查時供
          證稱不知丙○○向何人買安非他命，也不認識被告等語（見偵查卷第二十
          五頁、第三十四頁反面），是渠二人之證言，咸亦不足資為不利於被告事
          實認定之論據。
    （五）此外，證人丙○○另有購用安非他命之管道，亦分據證人丙○○及乙○○
          證陳在卷（見甲○九十年七月十六日、九十年八月六日及九十年八月二十
          七日訊問筆錄），又被告辯解中所提及之「王哥」，年約四、五十歲，在
          臺北縣三重市重新橋下跳蚤市場營生，亦據證人丙○○陳明（見甲○九十
          年七月十六日訊問筆錄），自亦難驟斷被告辯解情由虛妄不實，復查無其
          他事證可確實排除被告係在不知情之情況下受人之託攜帶以報紙包裝之安
          非他命前往「大智公園」之可能性，即不能僅以在被告身上查獲扣案安非
          他命，即臆斷或推認被告販賣安非他命無疑。
四、綜上，公訴人認被告涉有販賣第二級毒品安非他命未遂罪嫌，所憑事證，殊非無
    合理性之懷疑，未達於通常一般人均不至於有所懷疑，堪予確信其已臻真實之程
    度，致使無從為被告販賣安非他命之確信，揆諸首開法條規定及裁判先例意旨，
    本件核屬不能證明被告犯罪，應為無罪之諭知，以昭審慎。
據上論結，應依刑事訴訟法第三百零一條第一項，判決如主文。
本案經檢察官陳盈錦到庭執行職務
中      華      民      國     九十     年      九      月  二十七    日
                                      臺灣板橋地方法院刑事第六庭
                                          法  官  蔡  新  毅
右正本證明與原本無異。
如不服本判決，應於判決送達後十日內，向甲○提出上訴狀。
                                          書記官  謝  麗  秋
中      華      民      國     九十     年      九      月    二十七    日


司法院資訊處製作；財團法人民間司法改革基金會備份。
